【裁判字號】    99,交上易,115
【裁判日期】    991125
【裁判案由】    過失致死等
【裁判全文】
臺灣高等法院高雄分院刑事判決       99年度交上易字第115號
上  訴  人
即  被  告  陳清榮
選任辯護人  洪千琪律師
上列上訴人因過失致死案件，不服臺灣高雄地方法院99年度審交
易字第366 號中華民國99年8 月25日第一審判決（起訴案號：臺
灣高雄地方法院檢察署99年度偵字第6547號；移送併案案號：99
年度偵字第11301 號），提起上訴，本院判決如下：
     主  文
上訴駁回。
     事  實
一、陳清榮未考領有普通小型車駕駛執照，明知服用酒類不能安
    全駕駛動力交通工具，於民國99年1 月9 日上午10時許，在
    其位於高雄縣杉林鄉集來村通仙巷364 之1 號住處附近之鄰
    居家中，飲用酒類後，因酒醉已達不能安全駕駛動力交通工
    具之程度，仍於同(9)日下午4 時許，駕駛牌照號碼2421-JF
    號自用小客車離去，欲前往高雄市楠梓區，而沿高雄縣杉林
    鄉○○路由北往南方向行駛，於同日下午4 時10分許，駕駛
    上開自用小客車行經高雄縣杉林鄉○○路131 號前時，原應
    注意飲用酒類後其吐氣所含酒精濃度超過每公升0.25毫克以
    上者，不得駕駛動力交通工具，及應注意汽車駕駛行駛時，
    應注意車前狀況並隨時採取必要之安全措施，而當時天候晴
    朗，日間自然光線、柏油路面乾燥、無缺陷，視距良好，且
    無不能注意之情事，竟於飲用酒類後吐氣所含酒精濃度達每
    公升1.31毫克，仍駕駛上開自用小客車在道路上行駛，且行
    經上開地點時，疏未注意宋斌祥駕駛之農用搬運車同向在前
    ，以致駕駛上開自用小客車右前車頭追撞由宋斌祥駕駛之農
    用搬運車左後車尾，宋斌祥因而摔落地上，而受有頸椎與左
    腓骨骨折及氣血胸，併發瀰漫性肺泡破壞與肺水腫等重大難
    治傷害，經送醫治療，仍於同年3 月27日晚間11時40分，不
    治死亡。陳清榮肇事後，留在事故現場，於有權偵查犯罪之
    警察機關，僅知悉過失致重傷之犯罪事實，但不知悉犯罪人
    前，主動向處理本件道路交通事故之警員坦承肇事，並接受
    本院裁判，經警以酒精測試器測得陳清榮吐氣中酒精濃度高
    達每公升1.31毫克（陳清榮服用酒類不能安全駕駛動力交通
    工具而駕駛犯行部分，撤回上訴確定）。
二、案經宋斌祥之子宋雲輝訴由高雄縣政府警察局旗山分局報告
    臺灣高雄地方法院檢察署檢察官偵查起訴及移送併辦。
     理  由
壹、程序部分：
一、本件被告陳清榮（下稱被告）所犯係死刑、無期徒刑、最輕
    本刑為3 年以上有期徒刑以外之罪，其於準備程序中就被訴
    事實為有罪之陳述，經本院告知簡式審判程序之旨，並聽取
    公訴人及被告之意見後，本院依刑事訴訟法第273 條之1 第
    1 項之規定，裁定進行簡式審判程序。
二、被告就所犯不能安全駕駛動力交通工具罪（原審判處有期徒
    刑3 月）上訴部分，於本院99年10月20日審理中撤回此部分
    上訴確定，故本院僅就被告過失致死上訴部份審理。
貳、實體部份：
一、訊據被告對於飲用酒類後，駕駛上開自用小客車在道路上行
    駛，並因飲用酒類後控制力薄弱與疏未注意車前狀況之過失
    ，以致駕駛上開自用小客車追撞被害人宋斌祥駕駛之農用搬
    運車，致被害人人車倒地受傷，並因而不治死亡等犯罪事實
    ，業據被告於原審及本院審理中坦承不諱，核與證人即被害
    人之子宋雲輝證述情節相符，並有道路交通事故現場照片12
    張、財團法人義大醫院診斷證明書2 份，以及道路交通事故
    現場圖、道路交通事故調查報告表、高雄縣政府警察局交通
    隊旗山分隊酒精測試報告、博愛醫院診斷證明書、相驗屍體
    證明書、臺灣高雄地方法院檢察署檢察官檢驗報告書、法務
    部法醫研究所解剖報告書、法務部法醫研究所鑑定報告書、
    財團法人義大醫院提供被害人病歷資料各1 份附卷可稽。按
    駕駛人應注意車前狀況並隨時採取必要之安全措施，此觀道
    路交通安全規則第94條第3 項規定自明，查被告駕駛前開自
    小客車原應注意上揭道路交通安全規定，且衡之案發時地天
    候晴、日間自然光線、路況佳、視線良好觀之，並無不能注
    意之情況，詎其應注意、能注意而疏未注意車前狀況，進而
    肇致本件交通事故，造成被害人受有上述傷害送醫因而不治
    死亡，是被告之過失行為與被害人死亡結果二者間，具有相
    當因果關係，本案事證明確，被告過失致死之犯行，堪以認
    定。至於辯護人主張被害人駕駛之農用搬運車，依法不得行
    駛於省道上，且因農用搬運車速度太慢，易生危險，且無車
    門、安全帶設備，不夠安全，本件係因被告駕車撞擊被害人
    駕駛之農用搬運車時，被害人因無車門保護，始受傷嚴重，
    被害人就本件道路交通事故之發生，亦有可歸責之原因；另
    被害人業已高齡，並有心臟肥大肌纖維化，健康非佳，被害
    人因本件道路交通事故致死，被害人本身健康因素，亦為共
    同原因，本件負責治療之財團法人義大醫院誤判被害人於99
    年3 月27日可出院，以致造成被害人死亡結果，尚無從僅要
    求被告負過失責任云云。惟被害人是否依道路交通管理處罰
    條例第32條規定，駕駛非屬汽車範圍而行駛於道路上之動力
    機械，請領並隨身攜帶臨時通行證，雖因被害人死亡而無從
    查知，然本件肇事路段為鄉道○○○道，此觀前述道路交通
    事故調查報告表之記載自明，且被害人所駕駛之農用搬運車
    是否得行駛於鄉道，所涉及者亦僅係是否違反行政規定之違
    規行為，與本件道路交通事故之發生，並無相當因果關係，
    辯護人前揭主張被害人駕駛農用搬運車依法不得行駛於省道
    ，故本件道路交通事故之發生，被害人與有過失云云，自無
    可採；又徒步行走之人以及騎乘機車之騎士，亦未裝設有車
    門或安全帶可資保護人體安全，且徒步行走之速度，相較於
    駕駛農用搬運車之被害人，速度更慢，倘若被告駕車追撞前
    方之對象，並非駕駛農用搬運車之被害人，而是一般行人或
    機車騎士，一般均不會以徒步行走速度過慢，或徒步行走或
    騎乘機車，因無金屬外殼防護人體四周，遽認行人或機車騎
    士亦有過失，基於同一理由，辯護人以被害人駕駛之農用搬
    運車速度不快，且無車門與安全帶設計為由，推論被害人就
    本件道路交通事故之發生，與有過失，要屬無據；此外，被
    害人之身體是否硬朗、健康，與認定被告之過失責任，並無
    關連，尤以，身體健康，並非可歸責被害人事由，縱使被害
    人係因心臟肥大併心肌纖維化，致加重死亡原因，仍無從解
    免被告之過失責任。而財團法人義大醫院於99年3 月27日准
    許被害人出院，乃因義大醫院醫師認為被害人接受氣管切割
    手術治療，需要找附有養護中心的醫院長期照顧，被害人家
    屬始將被害人從義大醫院辦理出院，直接轉送到有附設養護
    中心之旗山鎮博愛醫院養護就醫，而被害人送到博愛醫院養
    護中心繼續接受治療，終乃因車禍不治身亡一事，為告訴人
    宋雲輝於本院中陳明，從而客觀上並無證據顯示財團法人義
    大醫院准許被害人出院在治療過程有何疏失，辯護人片面主
    張財團法人義大醫院於治療過程中有疏失，以致造成被害人
    死亡，亦無可採。
二、核被告上開駕車過失造成被害人死亡所為，係犯刑法第276
    條第1 項之過失致人於死罪。檢察官認被告過失駕駛自用小
    客車撞擊被害人，致使被害人受傷部分，並於送醫後不治死
    亡，係犯刑法第284 條第1 項後段之過失致重傷罪，容有未
    合，惟因被告過失駕駛致被害人受傷，並因而致死之基本社
    會事實同一，爰依法變更起訴法條。被告無照且酒醉駕車，
    因而致被害人死亡，依法應負前開過失致死之刑事責任，依
    道路交通管理處罰條例第86條第1 項之規定，就前開過失致
    死部分，應加重其刑。被告於肇事後，於有權偵查犯罪之警
    察機關，僅知悉犯罪事實，但不知悉犯罪人前，主動向處理
    本件道路交通事故之警員坦承肇事，並接受法院裁判等情，
    除經被告供承在卷外，並有高雄縣政府警察局道路交通事故
    肇事人自首情形紀錄表1 份附卷可憑，是被告就過失致死部
    分，堪認合乎自首之要件，爰依刑法第62條前段規定，減輕
    其刑，並與前開加重部分，依法先加後減之。
三、原審就被告過失致死部份，認罪證明確，因而變更檢察官起
    訴法條，適用刑法第276 條第1 項、第62條前段，道路交通
    管理處罰條例第86條第1 項，刑法施行法第1 條之1 之規定
    ，並審酌被告於酒後駕車在道路上行駛，對一般往來之公眾
    及駕駛人自身具有高度危險性，被告竟仍無視政府法令之宣
    導及對他人生命、財產安全之尊重，於酒醉程度達吐氣後所
    含酒精成分高達每公升1.31毫克後，仍駕駛自用小客車在道
    路上行駛，影響其他用路人之安全，並因疏未注意車前狀況
    ，追撞前方由被害人駕駛之農用搬運車，造成被害人受傷後
    致死之無法彌補之損害，其過失情節嚴重，對被害家屬造成
    永恆哀痛，且被告僅在被害人住院期間支付醫療費11萬元，
    迄今仍未與被害人家屬達成和解，以對其犯罪所生實害，用
    自己之努力加以彌補，行為實屬可議，惟念被告素行普通，
    犯後坦承犯行，堪認具有悔意，且本件道路交通事故，並非
    被告蓄意造成，惡性非重等一切情狀，爰就過失致死部份量
    處有期徒刑1 年。經核原判決認事用法，均無不合，量刑亦
    屬允當。被告上訴意旨，仍執前詞，認原審量刑過重，指摘
    原判決不當，為無理由，應予駁回。
據上論斷，應依刑事訴訟法第368 條、第364 條、第273 條之1
，判決如主文。
本案經檢察官蔡國禎到庭執行職務。
中    華    民    國    99    年    11    月    25    日
                  刑事第七庭    審判長法  官  莊飛宗
                                      法  官  謝宏宗
                                      法  官  蔡廣昇
以上正本證明與原本無異。
不得上訴。
中    華    民    國    99    年    11    月    25    日
                                      書記官  黃英彥
附錄本判決論罪科刑法條：
刑法第276條
因過失致人於死者，處2 年以下有期徒刑、拘役或2 千元以下罰
金。
從事業務之人，因業務上之過失犯前項之罪者，處5 年以下有期
徒刑或拘役，得併科3 千元以下罰金。

司法院資訊處製作；財團法人民間司法改革基金會備份。
